【裁判字號】    97,消債更,160
【裁判日期】    970701
【裁判案由】    聲請更生程序
【裁判全文】
臺灣高雄地方法院民事裁定           97年度消債更字第160號
聲  請  人  甲○○
上列當事人因消費者債務清理條例事件聲請更生，本院裁定如下
：
    主  文
聲請駁回。
聲請費用由聲請人負擔。
    理  由
一、按債務人與金融機構協商成立者，不得聲請更生或清算，但
    因不可歸責於己之事由，致履行顯有重大困難者，不在此限
    ；本條例施行前，債務人依金融主管機關協調成立之中華民
    國銀行公會會員辦理消費金融案件無擔保債務協商機制與金
    融機構成立之協商，準用前項之規定，消費者債務清理條例
    第151 條第5 項、第6 項分別定有明文。又聲請更生或清算
    不合程式或不備其他要件者，法院應以裁定駁回之，但其情
    形可以補正者，法院應定期間先命補正，復為同條例第8 條
    所明定。
二、查本件聲請人向本院聲請更生，雖主張：其因消費借貸、自
    用住宅借款、信用卡或現金卡契約，對金融機構負有債務，
    因有不能清償債務情事，前已提出債權人清冊，依中華民國
    銀行公會會員辦理消費金融案件無擔保債務協商機制，以書
    面向最大債權金融機構聯邦商業銀行請求共同協商債務清償
    方案，雖經協商成立，聲請人應月付新臺幣（下同）10,028
    元，然因在前與金融機構進行協商時，債權銀行未就協商之
    債權予以讓步，致所達成之協商條件僅對債權銀行有利，未
    能減低聲請人債償債務之沈重負擔，致在扣除必要之生活費
    用後，無法依協商條件清償，而有不可歸責於聲請人之事由
    ，且其無擔保或無優先權之債務總額未逾新臺幣1, 200萬元
    ），復未經法院裁定開始清算程序或宣告破產，爰依法聲請
    更生等語。惟查：
（一）聲請人於本件更生聲請前，已於民國95年5 月26日依金融
      主管機關協調成立之中華民國銀行公會會員辦理消費金融
      案件無擔保債務協商機制，與聯邦商業銀行金融機構成立
      協商等情，業據聲請人提出協議書1 份在卷可證，並經債
      權人聯邦商業銀行陳報在案，此部分之事實，應可認定為
      真實。
（二）然聲請人雖主張前與金融機構進行協商時，債權銀行未就
      協商之債權予以讓步，致協商結果實未能減低聲請人債償
      債務之沈重負擔，致在扣除必要之生活費用後，無法依協
      商條件清償，而有不可歸責於聲請人之事由云云。惟查依
      聲請人所提出之薪資資料所示，聲請人每月之薪資，約為
      29,000元，已較聲請人所自承於與前述金融機構成立協商
      時之每月所得25,000元為高；而觀聲請人所提出之生活費
      用明細（見本院卷第60、61頁），有關食、衣、行、水電
      、必要之保險及勞健保費用、扶養費等，聲請人已提出部
      分單據供本院審酌，而由金額視之，亦稱合理。然有關通
      訊費用527 元之部分，雖聲請人已提出單據，然由數額觀
      之，難認此部分之金額，為現今必要使用通訊設備之費用
      ，本院認在聲請人所持有之行動電話，其電話基本月租費
      用可抵用通話費之情形下，應以聲請人所持有行動電話之
      基金月租費即288 元為適當（見本院卷第85頁），至聲請
      人所稱之上網費用，在聲請人未釋明有其必要性之情形下
      ，本院認亦不應准許；再者，聲請人所臚列協助支付其胞
      妹之共同生活費用4,000 元部分，因未提出單據，而聲請
      人之胞妹徐雅文依聲請人所陳報，亦已成年（見本院卷第
      60 頁） ，復無客觀上無法謀生之情形存在，聲請人此部
      分之費用，亦難認屬生活必要之費用。又聲請人所稱家計
      預備金2,400 元之部分，未能提出明確之資料可供本院審
      酌其真實性，僅空泛稱係留供為免流動費用透支云云，在
      本院已斟酌聲請人食、衣、住、行、扶養費用、各類必要
      保險之費用後，聲請人此部分之金額，縱有預留流動資金
      之必要，衡情亦應僅以2,000 元為當。故於扣除上開本院
      所認定不應歸屬於生活必要費用之金額後，聲請人每月之
      生活必要費用支出應為17,510元【計算式：22,1 49-（52
      7-288）-4,000-（2,400-2,000） ＝17,510】。
（三）而依聲請人及聲請人之最大債權銀行聯邦商業銀行所陳報
      之上開協議書所載，聲請人本應每月繳付10,028元，在聲
      請人現每月約有29,000元收入之情形下，縱扣除上開本院
      所認定必要之生活費用17,510元後，客觀上猶足以支付前
      開協議書所載每月應清償之數額，故應無不可歸責於聲請
      人之事由，致履行上開協議顯有重大困難之情形存在。
三、綜上所述，本件聲請人聲請更生，既無法立證證明其確於與
    金融機關達成前揭協商後，有不可歸責於己之事由致履行顯
    有重大困難，而違背消費者債務清理條例第151 條第5 項之
    規定，自不得聲請更生，應駁回其更生之聲請。
四、爰依消費者債務清理條例第8 條、第151 條第5 項、第15條
    ，民事訴訟法第78條，裁定如主文。
中    華    民    國    97    年    7     月    1     日
                    民事鳳山分庭法  官  李怡諄
上為正本係照原本作成
如不服本裁定，應於裁定送達後10日內，以書狀向本院提出抗告
，並繳納抗告費新臺幣1千元
中    華    民    國    97    年    7     月    1     日
                                書記官  陳建琪


司法院資訊處製作；財團法人民間司法改革基金會備份。
